【裁判字號】    91,訴,960
【裁判日期】    920129
【裁判案由】    違反電業法
【裁判全文】
臺灣屏東地方法院刑事判決                          九十一年度訴字第九六號
    公  訴  人  臺灣屏東地方法院檢察署檢察官
    被      告  甲○○
右列被告因違反電業法案件，經檢察官提起公訴（九十一年度偵字第五九一六號），
本院判決如左：
     主  文
甲○○改變電度表之構造使其失效不準竊電，處有期徒刑肆月，如易科罰金，以佰
元折算壹日。
     事  實
一、甲○○意圖為自己不法所有，於民國八十八年九月間某日在其屏東縣恆春鎮○○
    村○段六一一號，將屬臺灣電力股份有限公司所有（下稱「臺電公司」）基於民
    法上使用借貸關係委由用戶保管而設置於上址，供應上址電力由其所申請使用之
    電號00000000000號電度表外面之臺電公司所有封印鎖加以撬開，並
    將該電度表上由經濟部中央標準局製發封印之封印鉛塊之連結銅線以不詳方法予
    以破壞，致令不堪為封印鎖、封印鉛塊之使用（毀損部分未據告訴暨起訴），再
    打開電度表後，於電度表電壓線圈上加裝二極體二個，改變電度表內部構造，使
    電度表轉速減慢，因而使電度表失效不準而竊取電流。嗣於九十一年十月十五日
    十二時許，為臺電公司屏東區營業處稽查人員乙○○查獲，估計竊電量共約二萬
    零三百八十三度，應追償電費共計新台幣（下同）六萬三千六百九十二元。
二、案經屏東縣警察局恆春分局移送臺灣屏東地方法院檢察署檢察官偵查起訴。
     理  由
一、訊據被告甲○○矢口否認有前揭竊電之犯行，辯稱：不知電表係何人改裝，並未
    竊電云云。惟查，證人即臺電公司屏東區營業處稽查人員乙○○證稱：「‧‧九
    十一年十月十五日去查被告的電表，用電申請人是被告，電號是0000000
    0000號。我去查核的時候作電表檢查，發現封印鎖被撬開，封印鉛塊的連結
    銅線被拉斷，封印鎖與封印鉛塊被破壞掉，已經無法使用，把電度表打開，發現
    在電度表電壓線圈上加裝電子零件二極體兩個，這會改變電度表的內部構造，使
    得轉速減慢，因此電度表就不準，估計竊電二○三八三度。」（見本院卷第十二
    頁）、「‧‧據我所研判，是從八十八年九月間改裝的，‧‧在八十八年九月所
    繳同年七、八月的電費都超過一千度，到了同年十一月所繳的九、十月份電費都
 遽降成一千度以下。」（見偵查卷第十一頁背面），且核諸台電公司屏東區營業
    處用戶用電資料表，電號00000000000（見偵查卷第十三頁），被告
    申請之前開六電表電費自八十八年九月間起，呈現開始明顯下降等情，並有該電
    號基本資料表、用電實地調查書、追償電費計算表各一紙及現場查緝檢驗之相片
    六張附卷可證，則若非電度表記度失準，當不致有如此差異之結果產生。由此可
    見，在該電度表電壓線圈上加裝二極體二個，係為減少電費而為之甚明。被告為
    該電號之申請人及電費繳納義務人，其為電費減少之實際受益者，該竊電行為顯
    為被告所為，即堪認定。是被告所辯：不知電表係何人改裝，並未竊電云云，應
    屬推諉之詞，不足採信。本案事證明確，被告犯行堪以認定。
二、核被告將該電度表電壓線圈上加裝二極體二個，使電度表轉速變慢，致電度表記
    度失準，而竊取臺灣電力公司電力，所為係犯電業法第一百零六條第三款之罪。
    爰審酌被告犯罪動機、目的、手段，及其生活狀況、品行、智識程度，僅因貪圖
    小利，致觸刑章，犯罪情節尚非重大，且已繳清臺電公司追償之電費新臺幣六萬
    三千六百九十二元，有台電公司收據及前揭追償電費計算單各一紙可按，並經證
    人乙○○證述屬實等一切情狀，量處如主文所示之刑，並諭知易科罰金之折算標
    準。
三、至於公訴人認該電表之封印鎖及封印鉛塊係台電公司所裝設並委託被告掌管之物
    品，被告損壞之，致令不堪用，涉犯刑法第一百三十八條之損壞公物罪等語。惟
    按臺電公司供應電力予國民使用，乃國家為照顧國民日常生活而以私法形式履行
    其對國民之生存照顧義務，為私法形式之給付行政，故臺電公司與電力用戶間供
    應電力之契約行為，應屬私法上之經濟行為，再參以臺電公司報奉中央主管機關
    核准施行之營業規則第三十一條亦規定：「用戶用電計量所需之電度表由本公司
    置備，但用戶應提供適當場所及預置接線箱，以供裝設電度表。檢驗送電後電度
    表接線箱由本公司負責維護，用戶對所使用之電度表，應依使用借貸關係有關規
    定負善良保管之責。」，此經臺電公司業務處九十年四月十七日另案函覆臺灣高
    等法院臺南分院明確，有該院九十年度上更(一)字第一七七號判決書在卷可稽，是
    前揭電度表及附屬之封印鎖雖為臺電公司所有，惟既係該公司基於私經濟契約關
    係委由用戶保管，顯非公務員職務上委託第三人掌管之物品，縱令將之損壞，仍
    無刑法第一百三十八條規定之適用（最高法院九十年度臺上字第一二二一號判決
    可資參酌），是被告所為尚無涉犯刑法第一百三十八條之損壞公物罪。惟此部分
    公訴人認與前揭論罪科刑部分有方法結果牽連之裁判上一罪關係，爰不另為無罪
    之諭知，附此敘明。
據上論結，依電業法第一百零六條第三款、刑法第十一條前段、第四十一條第一項前
段、罰金罰鍰提高標準條例第一條前段、第二條，判決如主文。
中      華      民      國      九十二    年      一    月    二十九    日
                                      臺灣屏東地方法院刑事第三庭
                                          法  官 洪乙心
右正本證明與原本無異。
如不服本判決應於收受本判決後送達後十日內向本院提出上訴書狀，其未敘述上訴理
由者，並得於提起上訴後十日內向本院補提理由書狀（均須按他造當事人之人數附繕
本 ）「切勿逕送上級法院」
                                          書記官   曾文玲
中      華      民      國      九十二      年      一    月  二十九    日


司法院資訊處製作；財團法人民間司法改革基金會備份。
